臺灣臺中地方法院交通事件裁定　　　　 100年度交聲字第19號
原處分機關　交通部公路總局臺中區監理所臺中市監理站
異　議　人
即受處分人　廖峻晟
上列異議人即受處分人因違反道路交通管理處罰條例之聲明異議
事件，對於交通部公路總局臺中區監理所臺中市監理站民國99年
12月3日所為之處分（裁監稽違字第裁61－I00000000號裁決書）
，聲明異議，本院裁定如下：
    主  文
異議駁回。
    理  由
一、原處分機關交通部公路總局臺中區監理所臺中市監理站原處
    分意旨略以：受處分人廖峻晟於民國99年11月5日上午8時50
    分許，駕駛車牌號碼 051－KN號營業貨櫃曳引車，在彰化縣
    芳苑鄉臺17線斗苑路口處，因「汽車行駛於道路，駕駛人未
    繫安全帶」之違規，為彰化縣警察局芳苑分局芳苑派出所員
    警攔停並以彰警交字第 I00000000號舉發違反道路交通管理
    事件通知單舉發。受處分人於期限內到案申訴仍有不服，原
    處分機關遂於99年12月 3日依違反道路交通管理處罰條例第
    31條第1項規定，以裁監稽違字第裁61－I00000000號裁決書
    裁處罰鍰新臺幣（下同）1,500元等語。
二、本件異議人即受處分人聲明異議意旨略以：受處分人於上揭
    時間、地點遭警攔下，因受處分人工作是聯結車司機，常常
    遇到臨檢，故此次臨檢時，就先停車解下安全帶，主動將行
    照、駕照拿出方便員警盤查，不料員警卻質問受處分人為何
    未繫安全帶，並不聽解釋執意開單等語。
三、按行車時汽車駕駛人及前座乘客均應繫妥安全帶，道路交通
    安全規則第89條第1項第5款定有明文。又汽車行駛於道路上
    ，其汽車駕駛人或前座乘客未繫安全帶者，處駕駛人 1,500
    元罰鍰，道路交通管理處罰條例第31條第1項亦有明定。
四、經查：
  (一)本件受處分人駕駛車牌號碼 051－KN號營業貨櫃曳引車，於
    99年11月5日上午8時50分許，行經彰化縣芳苑鄉臺17線斗苑
    路口處時，因「汽車行駛於道路，駕駛人未繫安全帶」之違
    規，遭彰化縣警察局芳苑分局芳苑派出所員警依違反道路交
    通管理處罰條例第31條第1項規定，以彰警交字第I00000000
    號舉發違反道路交通管理事件通知單舉發等情，有上開舉發
    通知單影本及原處分機關裁決書各1份在卷可稽。
  (二)受處分人固不否認有於前述時、地駕車行經該路口，惟執前
    揭情詞置辯。然本件違規事實業據證人即舉發警員洪聰志於
    本院調查時到庭結證稱：「（問：提示卷附舉發違反道路交
    通管理事件通知單，是否於99年11月 5日在臺17線彰化縣斗
    苑路口舉發受處分人廖峻晟未繫安全帶之交通事件？）是我
    舉發的」、「（問：本件舉發經過為何？）在99年11月 5日
    ，當時我執行巡邏勤務，在 8時50分左右，巡邏於臺17線斗
    苑路口，那邊有一家統一超商，我去那邊簽巡邏表，我們規
    定簽巡邏箱，需守望5到10分鐘左右，我大概站了1分鐘左右
    ，有一部051-KN號營業貨櫃曳引車準備要左轉，所以慢慢駛
    進路口等待左轉，車窗當時有打開，我從所站立的角度看過
    去，受處分人穿白色衣服，沒有繫安全帶很清楚，我就走過
    去告知受處分人未繫安全帶，請其等一下左轉過去後停在路
    邊，之後受處分人就繫上安全帶，等到左轉燈左轉後，我請
    受處分人出示駕照、行照，然後依法告發。」等語綦詳（見
    本院100年1月18日訊問筆錄）。而依其上開證述，對本件舉
    發經過描述具體明確，亦與論理法則、經驗法則無違，且本
    件舉發警員係於執行巡邏勤務時，在人車來往之路邊，本於
    發現受處分人有駕車未繫安全帶違規行為之認知，始將受處
    分人攔停，並要求受處分人出示證件，確定違規人之身分而
    進行舉發，此乃執勤警員依法執行其公務，受處分人苟非確
    有違規情事，衡情執勤警員與本件受處分人素不相識，亦無
    任何嫌隙恩怨可言，當無故意設詞誣攀之理，亦無捏造事實
    構陷受處分人之必要。況員警執行公務本身受行政懲處責任
    之監督，到庭具結作證更以刑罰擔保其真實性，殊無甘冒行
    政懲處及刑法偽證罪責任，而刻意誣陷受處分人之必要。準
    此，本件執勤警員本於維護交通秩序、安全職責所為之當場
    舉發，自應受到合法、正確之推定。是受處分人前揭違規行
    為，事證明確，足堪認定。
  (三)又現有交通法規並未就舉發交通違規行為，限於科學儀器所
    採，始得為證據，而摒除執法人員直接舉發之相關規定，此
    觀之道路交通管理處罰條例第7條、第7條之1、第7條之 2規
    定即明。法院處理交通事件，亦不限於科學儀器所採之證據
    ，因交通違規事件之行為態樣甚多，復有瞬間即逝之特性，
    從而關於證明違規事實證據之證明力，應視具體案件認定，
    考量到交通案件之特性及行政資源之有限性，主管機關對於
    所有違規之案件，無法於違規之同時，即時利用科學儀器取
    得全部證據資料。況並非所有路口均有設監視器，若干路口
    縱設有正常運作之監視器，亦存有攝影範圍死角、資料保存
    期限、畫質清析度等問題，實難苛求執勤警員就常見之上述
    交通違規事實，均附照片或監視器錄影始得舉發。從而，員
    警舉發各項道路交通違規事由，本不以必須提出採證照片或
    錄影為限，倘受限於交通違規事實發生之即時性、急迫性，
    而由員警依其親身見聞經過，填製通知單舉發駕駛人交通違
    規事實，且於事後到庭接受法院訊問，亦屬法之所許。是故
    本件舉發機關係以舉發員警當場目睹受處分人有駕車未繫安
    全帶而為受處分人上開違規行為之判斷，要無違誤，縱未能
    提出照片或其他證據證明，亦難認其未盡舉證責任，而遽認
    裁決機關之處分為不當，併予敘明。
  (四)綜上所述，本件受處分人確有於前揭時、地，駕駛車牌號碼
    051-KN號營業貨櫃曳引車行駛於道路而未繫安全帶之違規行
    為。從而，原處分機關依道路交通管理處罰條例第31 條第1
    項及違反道路交通管理事件統一裁罰基準表之規定，裁處受
    處分人罰鍰 1,500元，核無違誤，本件聲明異議為無理由，
    應予駁回。
五、據上論斷，應依道路交通管理處罰條例第87條第 2項、道路
    交通事件處理辦法第18條，裁定如主文。
中    華    民    國    100    年    5    月    31    日
                        交通法庭  法  官  張智雄
以上正本證明與原本無異。
如不服本裁定，應於收受送達後5日內向本院提出抗告狀。（應
附繕本）
                                  書記官  黃舜民
中    華    民    國    100    年    5    月    31    日